【裁判字號】    98,聲,2238
【裁判日期】    981130
【裁判案由】    聲請具保停止羈押
【裁判全文】
臺灣高等法院臺中分院刑事裁定          98年度聲字第2238號
聲  請  人
即  被  告  甲○○
                      號
                    （現
上列被告因違反毒品危害防制條例案件（本院98年度上更(一)字第
212號），聲請具保停止羈押，本院裁定如下：
    主  文
聲請駁回。
    理  由
一、本件被告甲○○因違反毒品危害防制條例案件，前經本院認
    為有刑事訴訟法第101條第1項第3款之情形，非予羈押，顯
    難進行審判者，而有羈押之必要，執行羈押。
二、聲請意旨略以：被告自臺灣南投地方法院於民國96年10月17
    日羈押已有2年1月之久，然被告素行尚佳，上有老父、老母
    ，有健全家庭，亦有固定居住所與正當職業，家庭經濟小康
    ，並無匿逃亡之虞，亦無任何具體證據足認被告有逃亡之虞
    ；被告所犯固屬最輕本刑5年以上有期徒刑之重罪，惟本案
    業經鈞院就相關人證、物證均已詳予蒐證，調查並審結在案
    ，本案亦無湮滅、偽造證據或勾串證人、共犯之虞，更無非
    予羈押顯難進行追訴、審判之情形；被告亦願接受重保或每
    日至轄區警局報到之管制，故被告亦無羈押之必要；懇請鈞
    院給予「重」保而停止羈押等語，其餘如附件。
三、按司法院大法官會議釋字第665號解釋，並非直接宣告刑事
    訴訟法第101條第1項第3款之規定違憲，其解釋理由書中亦
    明載：「刑事訴訟法第101條第1項第3款規定之羈押，係因
    被告所犯為死刑、無期徒刑或最輕本刑為5年以上有期徒刑
    之罪者，其可預期判決之刑度既重，該被告為規避刑罰之執
    行而妨礙追訴、審判程序進行之可能性增加，國家刑罰權有
    難以實現之危險，該規定旨在確保訴訟程序順利進行，使國
    家刑罰權得以實現，以維持重大之社會秩序及增進重大之公
    共利益，其目的洵屬正當。又基於憲法保障人民身體自由之
    意旨，被告犯上開條款之罪嫌疑重大者，仍應有相當理由認
    為其有逃亡、湮滅、偽造、變造證據或勾串共犯或證人等之
    虞，法院斟酌命該被告具保、責付或限制住居等侵害較小之
    手段，均不足以確保追訴、審判或執行程序之順利進行，始
    符合該條款規定，非予羈押，顯難進行追訴、審判或執行之
    要件，此際羈押乃為維持刑事司法權有效行使之最後必要手
    段，於此範圍內，尚未逾越憲法第23條規定之比例原則，符
    合本院釋字第392號、第653號、第654號解釋意旨，與憲法
    第8條保障人民身體自由及第16條保障人民訴訟權之意旨，
    尚無違背。」綜依上開大法官解釋及理由書內容，可知其並
    非單純宣告刑事訴訟法第101條第1項第3款之重罪羈押原因
    係屬違憲，而係要求附加考量被告除犯重罪外，是否有相當
    理由認為其有逃亡、湮滅、偽造、變造證據或勾串共犯或證
    人等之虞。而依法條之體系解釋，該等附加考量與單純考量
    同條第1項第1款、第2款之羈押原因仍有程度之不同應予區
    別，否則不啻等同於廢除同條第1項第3款之羈押原因。基此
    ，伴同重罪羈押予以考量之逃亡之虞，與單純成為羈押原因
    之逃亡之虞其強度應有差異，亦即伴同重罪羈押考量之逃亡
    之虞其理由強度可能未必足夠成為單獨之羈押原因，然得以
    與重罪羈押之羈押原因互佐。依此基礎，本院考量本件聲請
    人並非單純經起訴認為涉犯販賣第一級、第二級毒品之重罪
    罪嫌，而係業經臺灣南投地方法院審結認定聲請人確犯重罪
    合併定其應執行有期徒刑21年在案，聲請人於此情形下為規
    避刑罰之執行而妨礙審判程序進行之可能性已非同以往，即
    應已符合上述伴同重罪羈押考量之逃亡之虞，且本院前審雖
    就被告販賣第一級毒品罪及部分販賣第二級毒品罪為無罪判
    決，然均經最高法院撤銷發回更審，足認全案仍未確定，仍
    有保全被告接受審判之必要。
四、按羈押被告乃刑事訴訟上不得已之措施，法院於認定羈押被
    告之原因是否存在時，僅就被告是否犯罪嫌疑重大，有無刑
    事訴訟法第101條、第101條之1所定情形為必要之審酌，本
    案聲請人因犯毒品危害防制條例第4條第1項、第2項之販賣
    第一級、第二級毒品等數罪，業經檢察官提起公訴，經臺灣
    南投地方法院以97年度訴字第176、708號判決判處其合併應
    執行有期徒刑21年在案，足見被告犯罪嫌疑重大；又被告本
    件所犯之販賣第一級毒品罪係死刑、無期徒刑之罪，所犯販
    賣第二級毒品罪係無期徒刑或7年以上有期徒刑之罪，均屬
    重罪，故被告亦符合刑事訴訟法第101條第1項第3款所規定
    羈押之事由，況以所犯為死刑、無期徒刑之罪為羈押原因者
    ，此款羈押理由之目的並在於確保刑之執行，因重罪相較於
    輕罪而言，被告可能期待的刑罰制裁較為嚴厲，逃亡之誘因
    也隨之增加，因而為確保日後審判程序之進行及判決確定後
    之執行，因而可認有羈押之必要。再按法院為羈押之裁定時
    ，並非在行被告有罪、無罪之調查，其本質上係屬為保全被
    告使刑事訴訟程序得以順利進行，或為保全證據，或為擔保
    嗣後刑之執行程序，或為防被告反覆施行同一犯罪，而對被
    告實施剝奪其人身自由之強制處分，法院僅應就形式上之證
    據判斷被告犯罪嫌疑是否重大，有無羈押原因及有無羈押之
    必要性，關於羈押原因之判斷，尚不適用訴訟上之嚴格證明
    原則，是本院依據檢察官起訴之內容及原審法院所認定之事
    實，於訊問後認為被告確涉有毒品危害防制條例第4條第1項
    、第2項之販賣第一級、第二級毒品罪嫌，所犯分別為「死
    刑、無期徒刑」、「無期徒刑或7年以上有期徒刑」之罪，
    均屬重罪之情形，予以羈押，即屬有據。此外，本院並未以
    刑事訴訟法第101條第1項第2款之事由羈押被告，聲請意旨
    所論被告所涉案件已經鈞院審理終結，因此無任何事證足認
    為有湮滅證據或勾串共犯或證人之虞之情事，認被告羈押之
    原因實不存在等語，尚有誤會。本院依上考量是否羈押被告
    本即經權衡「比例原則」及「必要性原則」後，始認定被告
    係有羈押之必要，復無刑事訴訟法第114條不得羈押之情形
    ，故聲請人上揭所舉，尚不能作為具保停止羈押之理由。是
    本件被告羈押之原因仍然存在，亦不因具保使羈押原因消滅
    ，被告聲請具保停止羈押，自難准許，應予駁回。
中    華    民    國    98    年    11    月    30    日
            刑事第九庭  審判長法  官  江  德  千
                              法  官  莊  深  淵
                              法  官  賴  妙  雲
以上正本證明與原本無異。
如不服本裁定，應於裁定送達後五日內向本院提出抗告狀。
                              書記官  蘇  昭  文
中    華    民    國    98    年    11    月    30    日


司法院資訊處製作；財團法人民間司法改革基金會備份。
